【裁判字號】    97,交訴,52
【裁判日期】    980630
【裁判案由】    公共危險等
【裁判全文】
臺灣屏東地方法院刑事判決              97年度交訴字第52號
公  訴  人  臺灣屏東地方法院檢察署檢察官
被      告  乙○○
上列被告因公共危險等案件，經檢察官提起公訴（97年度偵字第
1053號）及移送併案（97年度偵字第3896號），本院判決如下：
    主  文
乙○○犯業務過失致死罪，處有期徒刑肆月，如易科罰金，以新
臺幣壹仟元折算壹日。
其他被訴部分無罪。
    事  實
一、乙○○考領有普通小型車駕駛執照，平日以貨車載運蔬菜販
    賣維生，駕駛為其附隨義務，為從事駕駛業務之人，於民國
    96年12月21日23時許，駕駛車牌號碼為HK -3373號之自小貨
    車並停放於屏東縣新園鄉○○村○道台27線公路上「阿慶檳
    榔攤」前之路邊，其原應注意該路段慢車道寬度僅2 公尺，
    而其所駕駛之車輛寬度已達1.7 公尺，將停車於該處時顯有
    妨害該路段慢車道上行駛機車之通行，而依當時之情況，天
    候晴、夜間有照明、柏油路面、路面乾燥、無缺陷及無障礙
    物，並無不能注意之情事，其竟疏未注意而任意停車於該處
    ，適有陳俊嘉於飲用酒類後，於酒精濃度達126MG/DL（即0.
    126%）之情形下，仍騎乘車牌號碼為CXV- 795號機車搭載友
    人馬益，沿屏東縣新園鄉省道台27線公路由南往北方向行
    駛，行至上開乙○○停車處時，因不勝酒力且未注意車前狀
    況而撞擊乙○○所停放之上開自小貨車之左後方車斗，致人
    車地，陳俊嘉因而受有頭部外傷併顱內出血之傷害，經送醫
    後不治死亡，馬益則受有右股骨骨折及頭部外傷。
二、案經屏東縣政府警察局東港分局報由臺灣屏東地方法院檢察
    署檢察官偵查起訴及同署檢察官併案審理。
    理  由
壹、證據能力：（有關下列認定事實所憑傳聞證據之證據能力
    ）：
一、按「被告以外之人於審判外之陳述，雖不符前四條之規定，
    而經當事人於審判程序同意作為證據，法院審酌該言詞陳述
    或書面陳述作成時之情況，認為適當者，亦得為證據。當事
    人、代理人或辯護人於法院調查證據時，知有第15 9條第1
    項不得為證據之情形，而未於言詞辯論終結前聲明異議者，
    視為有前項之同意。」，此刑事訴訟法第159 條之5 定有明
    文。又當事人、代理人或辯護人於調查證據時，知有本法第
    159 條之5 第1 項不得為證據之情形，卻表示「對於證據調
    查無異議」、「沒有意見」等意思，而未於言詞辯論終結前
    聲明異議者，應視為已有將該等傳聞證據採為證據之同意（
    參見該條之立法理由）。又按上開刑事訴訟法第159 條之5
    依其條文文義，係以被告以外之人於審判外之陳述雖不符合
    同法第159 條之1 至第159 條之4 有關傳聞法則例外規定之
    情形，但如經當事人於審判程序同意作為證據，法院於審酌
    該言詞陳述或書面陳述作成時之情況，認為適當者，亦得為
    證據，或當事人、代理人、辯護人於法院調查證據時，知有
    同法第159 條第1 項不得為證據之情形，而未於言詞辯論終
    結前聲明異議者，則視為有前項之同意。並非被告以外之人
    於審判外之陳述須優先適用同法第159 條之1 至第159 條之
    4 規定，以審認其有否證據能力，於均不符合上開規定時，
    始有同法第159 條之5 規定之適用（參酌最高法院96年度台
    上字第52 27 號判決意旨）。再者，依刑事訴訟法第159 條
    之5 之規定，既然被告對於證人於審判外之陳述，已明示同
    意或知道該陳述依法已不得作為證據而仍無異議，參酌該條
    立法理由謂：「按傳聞法則的重要理論依據，在於傳聞證據
    未經當事人之反對詰問予以核實，乃予排斥。惟若當事人已
    放棄對原供述人之反對詰問權，於審判程序表明同意該等傳
    聞證據可作為證據，基於證據資料愈豐富，愈有助於真實發
    見之理念，此時，法院自可承認該傳聞證據之證據能力。」
    等語，可知該項對於傳聞證據之「同意」，認為具有證據能
    力之理由，係基於被告對於詰問權的放棄而來，故本院認為
    此規定之「同意」，實具有雙重性質，即對於「傳聞證據作
    為證據之同意」及「詰問權不為行使之表示」，是則被告既
    已放棄行使詰問權，亦無違反被告詰問權（參酌最高法院97
    年度台非字第132 號判決意旨）。
二、經查，本件被告及檢察官，均知悉上開證據為傳聞證據，且
    於本院準程序時被告已表明對於各該傳聞證據所為之人，不
    行使詰問權等語（本院98年2 月5 日準備程序筆錄），復於
    本院審理時提示上開傳聞證據，均表示「沒有意見」，亦未
    於言詞辯論終結前聲明異議，依上開說明，應視為有該第15
    9 條之5 第1 項之同意，是依上開說明，該「同意」，即係
    對於「傳聞證據作為證據之同意」及「詰問權不為行使之表
    示」，故被告既已放棄行使詰問權，亦無違反被告詰問權。
    再者，本院審酌上開傳聞證據之作成當時之情況，並無違法
    之情事，故認為適當而得為證據。
貳、有罪部分：
一、經查：
  (一)本件案發當時被告所駕駛之自小貨車確實停放於上開處所，
    業據被告於本院理時坦承不諱，並經證人簡軒廷、魏勝輝於
    警詢及偵查中證述明確（見96年度相字第940 號卷第46-53
    頁，97年度偵字第1053號卷第9-11頁）。又證人簡軒廷、魏
    勝輝於警詢中分別證述「我目擊一輛重機車乘載2 人，行駛
    至屏東縣新園鄉港西村台27線及中和路附近之檳榔攤追撞一
    輛停放於路旁之自小貨車左後方的車角」、「我目擊一輛重
    機車乘載2 人，行駛至屏東縣新園鄉港西村台27線及中和路
    附近之檳榔攤追撞一輛停放於路旁之HK -3373號自小貨車左
    後方的車角」等語（見96年度相字第940 號卷第47、51頁）
    又被告上開自小貨車後側左方離地高度約84公分高之煞車燈
    掉落，及在後車斗內發現掉落的後煞車燈，與案發現場所採
    集的紅色車燈碎片缺品吻合（見96年度相字第940 號卷第58
    -71 頁屏東縣警察局現場勘察報告及所附勘察照片），準此
    ，本件被害人陳俊嘉確實於上開時、地騎乘上開機車搭載馬
    益撞擊被告停放於該處之自小貨車無訛。
  (二)本件車禍後致被害人陳俊嘉人車倒地，被害人陳俊嘉因而受
    有頭部外傷併顱內出血之傷害，經送醫後不治死亡，被害人
    馬益則受有右股骨骨折及頭部外傷等情，亦經臺灣屏東地
    方法院檢察署檢察官會同法醫師相驗屬實，有相驗筆錄、相
    驗屍體證明書，並有診斷證明書在卷可證（見96年度相字第
    940 號卷第12、27-36 號）。
  (三)按「汽車停車時，應依下列規定：．．九、顯有妨礙其他人
    、車通行處所，不得停車。」，此道路交通安全規則第112
    條第1 項第9 款定有明文，而本件被告自小貨車之車寬為1.
    7 公尺（見96年度偵字第940 號卷第61頁照片），而該路段
    路邊護欄與慢車道邊線間之寬度為1.3 公尺（見96年度偵字
    第940 號卷第5 頁之道路交通事故現場圖），故縱使被告所
    駕駛之貨車係完全緊貼該路段路邊護欄，其所停之位置亦會
    妨害到慢車道上機車之通行。又案發當時天候晴、夜間有照
    明、柏油路面、路面乾燥、無缺陷及無障礙物，並無不能注
    意之情事乙節，有卷存道路交通事故調查報告表(一)(二)及現場
    照片可稽（見96年度偵字第940 號卷第6 、7 、19-24 頁）
    。職是，被告將上開小貨車停車於有妨礙其他車通行之上開
    處所，造成被害人陳嘉俊因閃避不及撞及被告上開自小貨車
    左後方，因此人車倒地，造成被害人陳俊嘉因而受有頭部外
    傷併顱內出血之傷害，經送醫後不治死亡，及被害人所搭載
    之馬益則受有右股骨骨折及頭部外傷，是被告之行為顯有
    過失，此本院卷存臺灣省高屏澎區行車事故鑑定委員98年3
    月13日高屏東鑑字第098000 579號函附鑑定意見書，亦與本
    院持相同之見解。又被告之過失行為並與被害人陳俊嘉死亡
    及被害人馬益受傷間，確有相當因果關係。本件雖被害人
    陳嘉俊於飲用酒類於血液中酒精濃度超過百分之0.05以上仍
    駕駛上開車輛且未注意車前狀況而肇事，亦有過失，然被害
    人陳俊嘉之過失，仍不能卸免被告過失之責。
  (五)綜上所述，本件事證明確，被告犯行均堪認定，應依法論科
    。
二、論罪科刑：
  (一)按刑法上所謂業務，係指個人基於其社會地位繼續反覆所執
    行之事務，其主要部分之業務，固不待論，即為完成主要業
    務所附隨之準備工作與輔助事務，亦應包括在內。本件被告
    自承係以駕車載運蔬菜前往販賣為業，業據被告於本院審理
    時坦承不諱，且證人即案當時與被告同車之陳朝宗於本院審
    理時亦證述被告當時係在運菜等語（見本院98年4 月15日審
    判筆錄），足見被告係以駕駛為其附隨義務，為從事駕駛業
    務之人。核其所為係犯刑法第276 條第2 項之業務過失致人
    於死罪及同法第284 條第2 項之業務過失傷害罪。原起訴書
    及併案意旨（併案部分為起訴效力所及詳如下述）認被告係
    犯刑法第276 條第1 項之過失致人於死罪及同法第284 條第
    1 項之過失傷害罪，雖有未洽然嗣經公訴檢察官於本院審理
    時當庭變更為刑法第276 條第2 項之業務過失致人於死罪及
    同法第284 條第2 項之業務過失傷害罪（見本院98年6 月17
    日審判筆錄），本院自無庸再予變更，附此敘明。
  (二)想像競合犯：被告以一個過失行為，觸犯業務過失致死罪及
    業務過失傷害罪，同時侵害一個生命法益、一個身體法益，
    應依刑法第55條想像競合之例，從一重之業務過失致死罪處
    斷。
  (三)本院審酌被告為37年2 月21日出生、受有國小畢業教育程度
    （見警詢調查筆錄受詢問人資料欄），前除於82年間因妨害
    家庭案件經判處有期徒刑6 月外，別無其他犯罪經法院判刑
    確定之紀錄，有臺灣高等法院被告前案紀錄表在卷可按，素
    行尚佳，並考量被告雖未依規定停車造成被害人陳俊嘉死亡
    、被害人馬益受傷之結果，然本件事故發生之主因，係因
    被害人酒精濃度過量駕駛機車且未注意車前狀況之故，衡量
    雙方之過失責任，及被害人所受之損害等一切情況，量處如
    主文所示之刑，並諭知易科罰金折算標準，以示懲戒。
  (四)併案部分（即被害人馬益部分）雖未據檢察官提起公訴，
    然與起訴部分具有想像競合犯之裁判上一罪關係，依刑事訴
    訟法第267 條之規定，為起訴效力所及，本院自得予以審判
    ，併此敘明。
、無罪部分：
一、公訴意旨另以：被告乙○○得知自己肇事後，竟未在場對於
    被害人陳俊嘉及馬益採取任何救護措施及等候警方，反基
    於逃逸之犯意，駕駛上開自小貨車逃離現場，因認被告另涉
    刑法第185 條之4 之肇事逃逸罪云云。
二、按犯罪事實應依證據認定之，無證據不得認定犯罪事實；又
    不能證明被告犯罪或其行為不罰者，應諭知無罪之判決，刑
    事訴訟法第154 條第2 項第301 條第1 項分別定有明文。
    次按犯罪事實應依證據認定之，所謂證據，須適於為被告犯
    罪事實之證明者，始得採為斷罪資料。」、「認定犯罪事實
    所憑之證據，雖不以直接證據為限，間接證據亦包括在內；
    然而無論直接或間接證據，其為訴訟上之證明，須於通常一
    般之人均不致有所懷疑，而得確信其為真實之程度者，始得
    據為有罪之認定；又認定不利於被告之事實，須依積極證據
    ，苟積極證據不足為不利於被告事實之認定時，即應為有利
    於被告之認定，更不必有何有利之證據，此有最高法院53年
    度台上字第2750號、76年度台上字第4986號、30年度上字第
    816 號判例可供參酌。況刑事訴訟法第161 條已於91年2 月
    8 日修正公布，其第1 項規定：檢察官就被告犯罪事實，應
    負舉證責任，並指出證明之方法。因此，檢察官對於起訴之
    犯罪事實，應負提出證據及說服之實質舉證責任。倘其所提
    出之證據，不足為被告有罪之積極證明，或其指出證明之方
    法，無從說服法院以形成被告有罪之心證，基於無罪推定之
    原則，自應為被告無罪判決之諭知，最高法院92年度台上字
    第128 號判例亦明揭此旨。準此，刑事訴訟制度受「倘有懷
    疑，則從被告之利益為解釋」、「被告應被推定為無罪」原
    則所支配，故得為訴訟上證明者，無論為直接或間接證據，
    須客觀上於吾人一般社會生活經驗均不致有所懷疑，而達於
    確信之程度者，且除認定被告犯罪之外，無從本於同一事證
    為其他有利於被告之合理推斷，始可以之為不利之認定，倘
    其證明尚未達於確信之程度，而有合理可疑存在時，即難據
    為被告有罪之認定。
三、公訴意旨認被告有上開犯行無非係以證人簡軒廷及魏勝輝之
    證述為主要論據，訊據被告固坦承案發後並未留在現場，惟
    堅決否認有何肇事逃逸之犯行，辯稱：當時要送菜及收錢，
    所以先走，但有叫檳榔攤的人幫我叫救護車等語。
四、按刑法第185 條之4 之肇事致人死傷而逃逸罪，依其立法理
    由之說明，係：「一、為維護交通安全，加強救護，減少被
    害人之死傷，促使駕駛人於肇事後，能對被害人即時救護，
    特增設本條，關於肇事致人死傷而逃逸之處罰規定。．．」
    從而該罪係在處罰肇事後之逃逸行為，其目的在促使駕駛人
    於肇事後能對被害人即時救護，以減少傷亡。是則行為人於
    事故後，縱離去現場，如不影響即時救護之期待，且不足認
    係逃逸，尚難以侵害社會法益之上開公共危險罪相繩。
五、經查：
  (一)本件於發生上開車禍後，被告駕駛上開自小貨車離開並未留
    在現場乙節，業據證人簡軒廷、魏勝輝及陳朝宗於偵查中證
    述明確。
  (二)證人陳朝宗（即與被告同車之人）於本院審理時證述：「（
    發生車禍之後被告在做什麼？）被告叫人叫救護車來載他們
    ，因為他要送菜所以先走。（被告叫誰打救護車？）檳榔攤
    的年輕人，我不知道是誰。」等語（見本院98年4 月15日審
    判筆錄）；又證人甲○○（即「阿慶檳榔攤」老闆）於本院
    審理時證述：「（於民國96年12月21日23時許車禍你是否知
    道嗎？）知道，當時我在檳榔攤睡覺，是我朋友方鈞鼎叫我
    起來，我不知道方鈞鼎在做什麼，我醒來看到有人躺在路邊
    ，就打電話叫救護車，被告也有叫我打電話叫救護車。．．
    （被告叫你打電話叫救護車，為何與警訊所述不一樣？< 提
    示警卷37頁並告以要旨> 我起來看到就有打電話，我打完電
    話後，被告再打電話問我有沒有打電話叫救護車。（000000
    0 電話是否你的？< 提示警卷50頁並告以要旨> 是，是我之
    前『阿慶檳榔攤』的電話。」等語（見98年5 月13日審判筆
    錄）；另證人方鈞鼎於本院審理時亦證述：「（96年12月21
    日下午11時許在『阿慶檳榔攤』發生車禍，你是否有看到？
    ）我沒有看到，我在裡面喝酒、唱歌，被告進去，叫我報警
    叫救護車，我就叫老闆起來後，然後進去喝酒。」等語（見
    本院98年5 月13日審判筆錄），而證人甲○○確實有報警處
    理，除據證人甲○○上開證術明確外，並有警卷第50頁之報
    案紀錄單可證，足見被告之辯解並未虛偽。
  (三)本件被告於離去之前，即已央請證人方鈞鼎叫救護車，證人
    方鈞鼎再告知證人甲○○叫救護車，而證人甲○○確實有報
    案，且事後被告亦再電話訊問證人甲○○，已如上開所述，
    足見被告縱離去現場，然因其已央求他人報案處理，顯不影
    響該條即時救護之期待，是被告駛離現場之行為，尚難認係
    逃逸行為，自難以該罪相繩，此外，復查無其他積極證據足
    資證明被告確有肇事致人死傷而逃逸之犯行，故被告被訴此
    部分之犯行自屬不能證明。揆諸首揭法律條文及判例說明，
    自應諭知被告無罪之判決，以免冤抑。
肆、據上論斷，應依刑事訴訟法第299 條第1 項前段、第301 條
    第1 項，刑法第276 條第2 項、第284 條第2 項、第55條、
    第41條第1 項，刑法施行法第1 條之1 第1 項第2 項，判決
    如主文。
中    華    民    國    98    年    6     月    30    日
                  刑事第一庭  審判長法  官  潘正屏
                                    法  官  許蓓雯
                                    法  官  曾吉雄
以上正本證明與原本無異。
如不服本判決應於收受判決後10日內向本院提出上訴書狀，並
應敘述具體理由；其未敘述上訴理由者，應於上訴期間屆滿後
20日內向本院補提理由書（均須按他造當事人之人數附繕本）
「切勿逕送上級法院」。
中    華    民    國    98    年    6     月    30    日
                                    書記官  卓春成
本件論罪科刑法條：
刑法第276條
因過失致人於死者，處 2 年以下有期徒刑、拘役或 2 千元以下
罰金。
從事業務之人，因業務上之過失犯前項之罪者，處 5 年以下有期
徒刑或拘役，得併科 3 千元以下罰金。
刑法第284條：
因過失傷害人者，處 6 月以下有期徒刑、拘役或 5 百元以下罰
金，致重傷者，處1 年以下有期徒刑、拘役或5 百元以下罰金。
從事業務之人，因業務上之過失傷害人者，處 1 年以下有期徒刑
、拘役或1 千元以下罰金，致重傷者，處 3 年以下有期徒刑、
拘役或2 千元以下罰金。


司法院資訊處製作；財團法人民間司法改革基金會備份。
